最高法院民事裁定　　　　　　　　　 110年度台上字第3090號
上　訴　人　帝威精密科技有限公司

法定代理人　潘淑怡
訴訟代理人　周瑞鎧律師
被 上訴 人　洪紹焮
上列當事人間請求清償借款事件，上訴人對於中華民國110年7月
28日臺灣高等法院臺中分院第二審判決（110年度上字第153號）
，提起上訴，本院裁定如下：
    主  文
上訴駁回。
第三審訴訟費用由上訴人負擔。
    理  由
按上訴第三審法院，非以原判決違背法令為理由，不得為之；又
判決不適用法規或適用不當者，為違背法令；且提起上訴，上訴
狀內應記載上訴理由，表明原判決所違背之法令及其具體內容，
暨依訴訟資料合於該違背法令之具體事實，其依民事訴訟法第46
9條之1規定提起上訴者，並應具體敘述為從事法之續造、確保裁
判之一致性或其他所涉及之法律見解具有原則上重要性之理由。
同法第467條、第468條、第470條第2項定有明文。是當事人提起
上訴，如依同法第469 條規定，以原判決有所列各款情形之當然
違背法令為理由，其上訴狀或理由書應表明該判決有合於各該條
款規定情形之具體內容，及係依何訴訟資料合於該違背法令之具
體事實；如依同法第469條之1規定，以原判決有前條以外其他不
適用法規或適用不當為理由，其上訴狀或理由書應表明該判決所
違背之法令條項，或有關解釋字號，或成文法以外之習慣或法理
、法則等及其具體內容，暨係依何訴訟資料合於該違背法令之具
體事實，並具體敘述為從事法之續造、確保裁判之一致性或其他
所涉及之法律見解具有原則上重要性之理由。上訴狀或理由書如
未依上述方法表明，或其所表明者與上開法條規定不合，即難認
為已合法表明上訴理由，其上訴自非合法。本件上訴人對於原判
決提起上訴，雖以該判決違背法令為由，惟核其上訴理由狀所載
內容，係就原審取捨證據、認定事實之職權行使，所論斷：訴外
人洪鉦傑於民國105年5月12日前為上訴人之法定代理人，於該日
前自有權代理上訴人向被上訴人借款；被上訴人主張原判決附表
編號（下以編號簡稱）1、3、5、6、8、9、10（105年5月12日前
）之款項，兩造間有借款之意思表示合致，與洪鉦傑證述相符。
另105年5月12日後，洪鉦傑雖未擔任上訴人之法定代理人，惟證
述其以上訴人名義向被上訴人借款，乃經過上訴人新法定代理人
潘淑怡同意；再者，上訴人自陳編號13、15、17匯款給被上訴人
新臺幣（下同）210萬元，係清償編號11、12、14、16 之款項，
足認上訴人有授權洪鉦傑代理其向被上訴人借得編號11、12、14
、16之款項，是兩造間就上開款項，亦有借款之意思表示合致。
從而，被上訴人依消費借貸法律關係，請求上訴人給付未償之17
4 萬元本息，為有理由等情，指摘為不當，並就原審命為辯論及
已論斷者，泛言未論斷、論斷矛盾或違反舉證責任分配原則，而
非表明依訴訟資料合於該違背法令之具體事實，並具體敘述為從
事法之續造、確保裁判之一致性或其他所涉及之法律見解具有原
則上重要性之理由，均難認已合法表明上訴理由。依首揭說明，
應認其上訴為不合法。末查，證人為不可代替之證據方法，如果
確係在場聞見待證事實，而其證述又非虛偽者，縱令證人與當事
人有親屬、親戚或其他利害關係，其證言亦非不可採信。原審已
詳述依上開證據，認定被上訴人已舉證證明兩造間有消費借貸之
意思表示合致，尚非舉證責任倒置或違反舉證責任分配原則，上
訴人就此所為之指摘，不無誤會，附此敘明。
據上論結，本件上訴為不合法。依民事訴訟法第481條、第444條
第1項、第95條、第78條，裁定如主文。
中    華    民    國   110    年    11    月    3     日
                      最高法院民事第三庭
                          審判長法官  沈  方  維  
                                法官  鍾  任  賜  
                                法官  張  競  文  
                                法官  方  彬  彬  
                                法官  陳  麗  芬  
本件正本證明與原本無異
                                      書  記  官
中    華    民    國   110    年    11    月    18    日